臺灣桃園地方法院民事判決　　　　　　　99年度勞訴字第72號
原　　　告　　趙巧玲
訴訟代理人　　鄭世脩律師
複 代 理人　　李智慧
被　　　告　　瑞勝工業股份有限公司
兼法定代理人　陳財旺
共　　　同
訴訟代理人　　胡登勇
　　　　　　　簡銘辰
上列當事人間請求損害賠償事件，本院於民國100年1 月10日言
詞辯論終結，判決如下：
    主  文
被告瑞勝工業股份有限公司應給付原告新台幣貳萬參仟元。
原告其餘之訴駁回。
訴訟費用由被告負擔百分之四，餘由原告負擔。
本判決第一項得假執行。
    事實及理由
甲、程序方面：
一、按訴訟送達後，原告不得將原訴變更或追加他訴，但擴張或
    減縮應受判決事項之聲明者，不在此限。民事訴訟法第255
    條第1 項第3 款定有明文。查本件原告起訴時訴之聲明為：
    被告瑞勝工業股份有限公司與被告陳財旺應連帶給付原告新
    台幣（下同）308,000 元，及被告瑞勝工業分有限公司應給
    付原告15,333元之資遣費與7,667 元之預告工資。嗣於民國
    99年8 月26日具狀將其訴之聲明變更為：被告瑞勝工業股份
    有限公司與被告陳財旺應連帶給付原告608,000 元，及被告
    瑞勝工業股份有限公司應給付原告15,333元之資遣費與7,66
    7 元之預告工資。原告上開所為訴之變更，核屬擴張應受判
    決事項之聲明，揆諸前揭規定，應予准許。
二、原告原起訴主張之被告為「瑞勝股份有限公司」（統一編號
    為00000000號），嗣於99年11月3 日庭呈民事準備狀中已將
    被告公司名稱「瑞勝股份有限公司」更正為「瑞勝工業股份
    有限公司」（統一編號為00000000號），經核與被告瑞勝工
    業股份有限公司之公司變更登記表上之記載相符，原告上開
    所為係屬更正被告公司名稱之事實上錯誤，於法並無不合。
乙、實體方面：
一、原告起訴主張：
（一）原告受僱於被告瑞勝工業股份有限公司（以下簡稱：瑞勝
      公司），並於輪圈組負責使用砂輪機磨平輪圈上鋼絲之工
      作。然因被告瑞勝公司未提供護目鏡等保護措施，致原告
      於97年8 月15日工作時，遭鋼絲刺傷左眼，受有視力模糊
      漸近式之嚴重傷害。又依職業災害勞工保護法第7 條之規
      定勞工因職業災害所致之損害，雇主應負賠償責任。是原
      告爰依民法第184 條第2 項侵權行為法律關係及職業災害
      勞工保護法第7 條之規定，請求被告瑞勝公司、陳財旺應
      賠償原告所受之損害。損害金額如下：
    1.醫療費用100,000元。
    2.看護費用部分：
      原告自97年8 月15日事故發生起至97年8 月20日止，於長
      庚紀念醫院住院接受治療期間，日常生活無法自理，仰賴
      他人照料。原告雖未聘請看護工，而由其配偶在旁照護，
      因出於親情而未支付該費用，然其配偶吳國順所付出之勞
      力，顯非不能以金錢為評價，此種基於身份關係之恩惠，
      自不能加惠於被告，而應比照一般看護情形，認原告於前
      揭期間，受有相當看護費之損害。是以看護每日之行情2,
      000 元計算，被告應賠償之看護費用為12,000元。
    3.減少勞動能力之損害部分：
      (1)原告因本件事故，導致左眼目視能力漸近喪失，已無法
        如職業災害發生前處理各多事物，對勞動能力影響甚鉅
        ，所受損害為100,000 元。
      (2)原告自本件事故發生日後，因醫囑宜休養治療，而於2
        個月內無法工作，故受有不能工作之損害。原告每月薪
        資約23,000元，是以此部份之損失為46,000元。
    4.非財產上損害賠償部分：
      原告係54年12月10日出生，於97年8 月18日職業災害發生
      時，年近43歲，尚屬壯年，卻因此事故致左眼球受損害，
      視力漸漸模糊，足見其身心上之痛苦煎熬及折磨，難以言
      喻，是原告請求被告應賠償非財產上之損害450,000 元。
    5.本件被告瑞勝公司與陳財旺應各依職業災害勞工保護法第
      7 條、民法第184 條第2 項規定，對原告應各負全部清償
      之責任，各負有給付義務，係屬不真正連帶債務，其中一
      人已為給付者，他被告於該給付範圍內，即免給付之義務
      。
（二）原告因上述職業災害休養2 個月後，被告瑞勝公司無故將
      原告解僱，係非法終止勞動契約，原告因而依勞動基準法
      第17條規定請求被告瑞勝公司應給付資遣費。又原告97年
      3 月上班至97年10月15日止（含因職業災害休假2 個月之
      期間），共計8 個月，是被告瑞勝公司應給付予原告之資
      遣費為15,333元（計算式：23,000×8/12＝15,333，小數
      點以下四捨五入）。
（三）原告因上述職業災害休養2 個月後，被告瑞勝公司無故將
      原告解僱，依勞動基準法第16條第1 項，原告得請求10日
      之預告工資7,667 元（計算式：23,000×10/30 ＝7,667
      ，小數點以下四捨五入）。
（四）並聲明：(1)被告瑞勝公司與被告陳財旺應連帶給付原告60
      8,000 元。(2)被告瑞勝公司應給付原告23,000元。
二、被告抗辯稱：
（一）被告瑞勝公司有對員工實施教育訓練並且有提供相關保護
      工具，包括護目鏡、耳塞等給員工使用，但原告自己不使
      用，且經組長吳家祺告誡後仍不使用護目鏡。是被告瑞勝
      公司既已提供相當設備予原告並於工作前已提供相關教育
      安全訓練課程，而原告係自身未遵守規定而未配戴被告瑞
      勝公司放置於工作現場之護目鏡，致其左眼遭鋼絲刺傷，
      是被告瑞勝公司並無過失，原告不得向被告請求賠償損害
      。
（二）被告瑞勝公司同意給付原告資遣費15,333元、預告工資7,
      667 元。
（三）並聲明：原告之訴駁回。
三、本件原告主張伊受僱於被告瑞勝公司，並於輪圈組負責使用
    砂輪機磨平輪圈上之鋼絲，於97年8 月15日在工作中遭鋼絲
    刺傷左眼，受有視力模糊漸近式之嚴重損害，固據其提出財
    團法人長庚紀念醫院林口分院診斷證明書影本1 紙、天晟醫
    院診斷證明書影本1 紙為證（見本院99年度桃勞簡調字第13
    號卷第9 至第10頁），並為被告所不爭執，是原告此部分主
    張之事實，堪信為真實。惟被告否認其有過失，並以被告公
    司已提供相當設備予原告並於工作前已提供相關教育安全訓
    練課程，而本件職業災害之發生係因原告未依規定配戴被告
    瑞勝公司放置於工作現場之護目鏡，致其左眼遭鋼絲刺傷等
    語置辯。
四、按因故意或過失，不法侵害他人之權利者，負損害賠償責任
    。違反保護他人之法律，致生損害於他人者，負損害賠償責
    任，但能證明其行為無過失者，不在此限。民法第184 條第
    1 項前段、第2 項分別定有明文。上揭民法第184 條第2 項
    所謂保護他人之法律，係指保護個人權益之法律、習慣法、
    命令、規章等。而勞工安全衛生法之目的即是為防止職業災
    害及保障勞工安全與健康。是勞工安全生法第5 條第1 項第
    1 款規定之「雇主對防止機械、器具、設備等引起之危害，
    應有符合標準之必要安全衛生設備」、第2 項定之「雇主對
    於勞工就業場所之通道、地板、階梯或通風、採光、照明、
    保溫、防濕、休息、避難、急救、醫療及其他為保護勞工健
    康及安全設備應妥為規劃，並採取必要之措施。」，及第23
    條第1 項規定之「雇主對勞工應施以從事工作及預防災變所
    必要之安全衛生教育、訓練。」，自屬民法第184 條第2 項
    規定之保護他人之法律。是本件首應審究者為：被告瑞勝公
    司是否有違反勞工安全衛生法第5 條第1 項第1 款、第2 項
    、第23條第1 項之規定。
五、經查：
（一）證人吳家祺（即被告公司輪圈組組長）於99年11月22日到
      庭證稱：、「（問：證人是否知道原告為何受傷？）答：
      因為原告沒有戴護目鏡。」、「（問：被告公司是否有提
      供護目鏡給員工使用？）答：有。」、「（問：原告受傷
      當天公司是否有提供護目鏡給原告使用？）答：有，擺放
      在定點，有需要就自己去取用。」、「（問：原告眼睛受
      傷時，輪圈組立即做何種處置？）答：那天是我送他去署
      立桃園醫院，然後轉診林口長庚醫院……」、「（問：證
      人在任時，被告公司之前有無發生過類似的案例？）答：
      在我擔任組長期間沒有發生過其他類似的案例，因為他們
      都有戴護目鏡。」、「（問：證人是否記得戴護目鏡操作
      輪圈的教育訓練是施予多少小時的訓練或是口頭告知？）
      答：會把員工集合起來宣導，就是以口述的方式告知，我
      的上級會通知我，因為資料只有上級有，我沒有。」、「
      （問：操作輪圈為何要戴護目鏡？）答：因為眼睛很可能
      會受傷，因為我們有個工具叫鋼絲輪，如果作業時眼睛太
      靠近鋼絲輪，鋼絲很可能會噴出來。」、「（問：教育訓
      練告訴教導做鋼絲輪要戴護目鏡的過程是否會很複雜？是
      否需要訓練？）答：不會複雜，不用訓練，就像戴眼鏡一
      樣告訴他拿起來戴就可以了。」、「（問：原告在被告公
      司該單位上班時，被告公司是否有對員工做教育訓練？？
      ）答：有，日期忘記了，因為有書面資料。」等語（見本
      院卷第94至第95頁背頁）。自證人吳家祺上開證述可知，
      被告瑞勝公司為避免輪圈組作業員（包含原告）在作業時
      因眼睛太靠近鋼絲輪，而遭噴出之鋼絲傷害眼睛，故被告
      瑞勝公司平時除已對員工實施教育訓練，由擔任輪圈組組
      長之吳家祺負責宣導外，並將護目鏡置放在工作場所之定
      點供有需要之員工（包含原告）隨時取用，且配戴護目鏡
      如同一般人配戴眼鏡一樣，並不需要特別的訓練；且在證
      人吳家祺擔任輪圈組組長期間，因為組內之作業員都有戴
      護目鏡，故除本件原告之外，之前並沒有發生過其他類似
      的案例；且原告於受傷時，即由組長吳家祺立即將原告送
      往署立桃園醫院救治，顯見被告瑞勝公司已依勞工安全衛
      生法第5 條第1 項第1 款、第2 項、第23條第1 項等規定
      ，除已對輪圈組員工施以從事工作及預防災變所必要之安
      全衛生教育，及採取必要之安全保護措施外，並已於原告
      工作場所已依規定提供配戴護目鏡以保護員工自身安全，
      堪認被告瑞勝公司並未違反勞工安全衛生法第5 條第1 項
      第1 款、第2 項、第23條第1 項等規定，而本件原告於工
      作時遭鋼絲刺傷左眼，純係因其個人未依被告瑞勝公司之
      規定，於作業時取用置放於工作場所之護目鏡並加以配戴
      所致。是原告主張被告瑞勝公司違反勞工安全衛生法第5
      條第1 項第1 款、第2 項規定，依民法第184 條第2 項規
      定，請求被告應連帶賠償原告所受之損害云云，即屬無據
      ，不應准許。
（二）次按職業災害勞工保護法第7 條規定：「勞工因職業災害
      所致之損害，雇主應負賠償責任。但雇主能證明無過失者
      ，不在此限。」。查本件被告瑞勝公司已依勞工安全衛生
      法第5 條第1 項第1 款、第2 項、第23條第1 項等規定，
      除已對輪圈組員工施以從事工作及預防災變所必要之安全
      衛生教育，及採取必要之安全保護措施外，並已於原告工
      作場所已依規定提供配戴護目鏡以保護員工自身安全，並
      未違反前開勞工安全衛生法規定，而本件原告於工作時遭
      鋼絲刺傷左眼，純係因其個人未依被告瑞勝公司之規定，
      於作業時取用置放於工作場所之護目鏡並加以配戴所致等
      情，已如前述，顯見被告瑞勝公司就原告所受前開職業傷
      害並無過失。是原告主張依職業災害勞工保護法第7 條規
      定，請求被告應連帶賠償原告所受之損害云云，於法不合
      ，不應准許。
六、按當事人於言詞辯論時為訴訟標的捨棄或認諾者，應本於其
    捨棄或認諾為該當事人敗訴之判決。民事訴訟法第384 條定
    有明文。查，本件原告主張伊於受傷休養2 個月後，被告瑞
    勝公司已對原告為終止勞動契約之意思表示之事實，為被告
    瑞勝公司所不爭執，原告並主張依勞動基準法第16條第1 項
    、第17條規定，請求被告瑞勝公司給付預告工資7,667 元、
    資遣費15,333元，被告瑞勝公司並於99年11月3 日言詞辯論
    期日當庭表示同意給付原告前開金額。依前開規定，自應為
    被告瑞勝公司敗訴之判決，是原告請求被告瑞勝公司給付預
    告工資7,667 元、資遣費15,333元，合計23,000元為有理由
    ，應予准許。
七、綜上所述，本件原告依勞動基準法第16條第1 項、第17條之
    規定，請求被告瑞勝公司給付預告工資7,667 元、資遣費15
    ,333元，合計23,000元，為有理由，應予准許；逾此部分之
    請求，則為無理由，應予駁回。
九、原告勝訴部分，因所命被告給付之金額均未逾50萬元，應依
    民事訴訟法第389 條第1 項第5 款規定，由本院依職權宣告
    假執行。
十、本件事證已臻明確，兩造其餘之攻擊、防禦方法及所提證據
    ，經審酌後認與判決結果不生影響，爰不一一加以論述，附
    此敘明。
十一、據上論結，本件原告之訴為一部有理由、一部無理由，依
      民事訴訟法第79條、第389 條第1 項第5 款，判決如主文
      。
中    華    民    國    100   年     1     月    24    日
                        勞工法庭  法  官  高明德
以上正本係照原本作成。
如對本判決上訴，須於判決送達後20日內向本院提出上訴狀。如
委任律師提起上訴者，應一併繳納上訴審裁判費。
中    華    民    國  100     年    1     月    25    日
                                  書記官  崔青菁